【裁判字號】    92,上更(一),371
【裁判日期】    920722
【裁判案由】    毒品危害防制條例
【裁判全文】
臺灣高等法院刑事判決                        九十二年度上更(一)字第三七一號
    上  訴  人
    即  被  告  甲○○
    指定辯護人  本院公設辯護人  王永炫
右上訴人因毒品危害防制條例案件，不服臺灣板橋地方法院八十九年度訴字第五一五
號，中華民國八十九年六月十五日第一審判決（起訴案號：臺灣板橋地方法院檢察署
八十八年度偵字第二一五三三號）提起上訴，本院判決後，經最高法院第一次發回更
審，本院判決如左：
    主  文
原判決撤銷。
甲○○連續販賣第二級毒品，累犯，處有期徒刑柒年肆月。
扣案之第二級毒品安非他命包（淨重一點玖玖公克）沒收銷燬之。犯罪所得新台幣
貳仟元，沒收，如全部或一部不能沒收時，以其財產抵償之。
    事  實
一、甲○○於民國八十七年間曾犯賭博罪，經臺灣板橋地方法院判處有期徒刑五月，
    ，於八十七年九月十日易科罰金執行完畢。仍不知悔改，復基於意圖營利之概括
    犯意，先於八十八年八月間某日凌晨零時三十分許，在台北縣中和市○○路三八
    五巷口，以新台幣（下同）一千元之價錢販賣重約０‧七公克之第二級毒品安非
    他命一小包予高得慶施用，復於八十八年九月十九日二十三時三十分許在同一地
    點，以一千元之價錢販賣重約一公克之安非他命一小包予高得慶施用。嗣高得慶
    於同年月二十日晚欲再向甲○○購買安非他命，雙方約於同日晚間二十二時三十
    分許在中和市○○路、福美街口之便利商店見面交易毒品，當場為警臨檢查獲而
    未得逞致未遂，並自甲○○所持手提袋內之香菸盒查獲其所有供販賣用之安非他
    命三小包（淨重一．九九公克）。
二、案經台北縣警察局中和分局報請臺灣板橋地方法院檢察署檢察官偵查起訴及移送
    併辦（八十九年度偵字第三九二六號）。
    理  由
一、訊據被告甲○○固不否認於右揭時地為警查獲其持有毒品安非他命三包之事實，
    惟矢口否認有販賣毒品犯行，辯稱：伊持有之安非他命係查獲前一日向綽號阿強
    之男子以五千元購得，伊接到阿強電話稱前一天購買之安非他命可否給他一包，
    伊說好，阿強即跟伊約在便利商店見面，結果阿強沒有來，因伊身上沒錢搭車，
    故打電話請高得慶順道載伊回家，即遭警盤查，伊並未販賣安非他命予高得慶，
    因伊與高得慶另案於法院開庭時發生爭執，高得慶因此懷恨在心誣指伊販賣安非
    他命云云。惟查右揭事實，迭據證人高得慶於八十八年九月二十一日警訊中指證
    ：我當時是到該處找綽號阿郎（甲○○），我們本約好到該處向他購買安非他命
    ，可是我身上沒錢要去向他說我錢不夠，可否先將安非他命拿給我，改天再將錢
    給他；有向他（甲○○）購買過兩次，第一次約一個月前深夜零時三十分，在我
    家巷口（中和市○○路三八五巷口）以一千元向他購買安非他命約０．七公克，
    第二次是於八十八年九月十九日二十三時三十分，在中和市○○路三八五巷口以
    一千元購買安非他命一公克，我們聯絡方式不一定，有時是我打0000000
    000號與他約定時間、地點購買（第二一五三三號偵查卷第八、九頁）等語；
    復於同年十一月十八日警訊時指稱：甲○○（阿郎）今年（八十八年）八、九月
    中，在中和市○○路四００多號，拿一克安非他命一千元販賣予伊（第三九六二
    號偵查卷第九頁）等語不移，並有自被告所持手提袋內之香菸盒查獲安非他命三
    小包扣案可佐；而該扣案結晶粉末經送請法務部調查局鑑定結果，確屬第二級毒
    品甲基安非他命，亦有該局（八九）陸一字第八九０二五五０六號檢驗通知書附
    卷可稽（原審卷第十八頁）。足見證人高得慶所述信而有據，非憑空虛捏。次查
    被告於本院辯稱其持有之安非他命係於查獲前一日向「阿強」所購買，因阿強以
    電話聯絡伊可否給他一包，故與阿強約在查獲地點等語，然據被告於警訊中供稱
    ：扣案安非他命是伊於八十八年九月二十日（即查獲當日）下午一時三十分許向
    「阿強」購得，伊欲將安非他命賣還給阿強時即為警查獲（第二一五三三號偵查
    卷第六頁）；嗣於偵查中供稱：扣案安非他命是我於八十八年九月二十日晚上去
    被查獲地點購買後，尚未吸食就被查獲（第二一五三三號偵查卷第十八頁背面）
    等語，其所供向阿強購買安非他命之時間或稱係查獲前一日，或稱是查獲當日下
    午一時三十分，或稱是查獲當日晚上，前後無一相符，已不可採，又其既與「阿
    強」約定在案發地點退還安非他命，在該「阿強」之男子未到現場取回安非他命
    前，理應在場等侯，卻又為何電話約高得慶以機車載其返家，所辯上情，即難採
    信。再參以證人即查獲本案之警員林永進於原審結證稱：我們接到線報稱華中橋
    下中和這邊有人要交易安非他命，並說該男子特徵瘦瘦高高的，我們即著便服到
    現場查證，發現甲○○坐在機車上，符合線報所講的特徵，乃上前盤查，在他攜
    帶之手提袋中查獲安非他命三包，不久，高得慶前來，以為我們和甲○○是一起
    的朋友，而上前要和甲○○交談，甲○○對他一直搖頭示意高得慶不要講話等語
    （原審卷第六十頁背面及第六十一頁）。顯見被告為警查獲時，因畏罪情虛，為
    掩飾販賣毒品犯行，故搖頭示意高得慶不要講話，否則被告如無販賣毒品之意，
    僅係單純邀約高得慶前來載其返家，而高得慶又不知被告為警查獲毒品之事，被
    告何須示意高得慶不要說話，足見其二人確有約定在案發地點交易毒品之事，益
    證證人高得慶前開證詞與事實相符，堪以採信。被告於前審請求再傳證人即查獲
    之警員林永進，因事證已明，核無必要。至證人高得慶嗣雖於原審翻異前詞改稱
    ：伊在警訊所言不實在，伊因罹患尋常性乾癬在台北醫學院住院治療，查獲當日
    下午一、二點時向護士請假回家，因伊妻小住岳母家（台北市○○街二八一巷四
    六號一樓），伊父親囑伊拿糖果給小孩吃，伊回家後當晚九點多或十點左右，甲
    ○○打電話來問伊可否載他回家，因伊要回台北醫學院，乃與被告相約在華中橋
    中和這邊的橋頭見面，伊到現場看到甲○○和三、四個人在一起，伊過去打招呼
    就被警盤查，問伊是否要向甲○○買安非他命云云（原審卷第四七頁背面、第四
    八頁）。但查高得慶係於八十八年九月十三日因皮膚病住進台北醫學院附設醫院
    治療，迄同年月二十日出院，有卷附該院病歷資料及護理紀錄可按（原審卷第五
    四至五八頁），是高得慶於九月二十日業已出院，乃竟稱當日伊要返回醫院，已
    與事實不符。且高得慶當時既於台北醫學院住院治療，其妻小亦住在台北市○○
    街，並未與其父同住，僅偶然前往其父住處，被告竟能知情並以電話約高得慶載
    其回家，巧合之情，誠難置信。況據證人林永進於原審結稱，當時並未發現高得
    慶之機車上或身上有攜帶糖果或餅乾，足見高得慶於原審之證言乃附和被告之詞
    ，不足採信。復參之證人高得慶於本院前審訊問時語多保留，並陳稱伊因怕家人
    因其陳述而受害而拒絕本院前審受命法官之任何詰問，既不否認買賣毒品之事，
    亦不附和其在原審之證言；足見高得慶於警訊中直承向被告購買毒品之事實後，
    確受有某種壓抑，以致不敢吐實，而本院復查無其他事證足證其後更異之詞與事
    實相符，或其警訊初供係屬虛偽，則按諸證人或當事人於案發時之供述較少權衡
    其利害得失或受他人干預，依經驗法則，自較諸事後翻異其案發之初所為之陳述
    為可信，從而其在原審中之證言即不足採。而高得慶雖於八十八年九月十三日起
    至同年月二十日止在臺北醫學院附設醫院住院治療皮膚病，但依該院前開護理紀
    錄以觀，高得慶經常不假外出，九月二十日上午九時該院護理人員巡房時，亦發
    現高得慶不假外出，則高得慶於九月十九日晚二十三時三十分不假外出向被告購
    買毒品，非無可能。且高得慶亦於警訊堅稱其確於該日晚上向被告購買毒品，則
    被告所辯該日高得慶住院，不可能向伊購買毒品云云，即無可採。又被告另於本
    院辯稱因另案於八十九年間在板橋地方法院開庭時與證人高得慶發生爭執，故高
    得慶因此挾怨報復云云，然本案係發生於八十八年，早在二人發生爭執之前，所
    辯核屬諉卸之詞，亦不可採。末查本件緣係因警在案前接獲線報，指案發地點有
    人販售安非他命而前往查察，先則查獲被告持有第二級毒品安非他命，後始發現
    證人高得慶前來，經詰之高得慶始悉上情，核與一般係先查獲買受毒品之人後始
    供出其上源之情形迥異，足見高得慶應無誣陷之可能；參以高得慶除於本案指認
    被告販賣毒品外，另其於八十八年十一月十八日親至臺北縣警察局中和分局檢舉
    被告確有販賣毒品之情事，前後所言並無二致（第三九二六號偵查卷第八頁背面
    、第九頁），益見被告確有販賣安非他命予高得慶無訛。綜上所述，證人高得慶
    證稱其於前揭時、地向被告購買安非他命，應可採信，且在最後一次犯行為警當
    場查獲，事證已極明確，被告空言否認犯行，顯係卸責之詞，不足採信，按販賣
    安非他命係違法行為，非可公然為之，亦無公定之價格，不論任何包裝，均可任
    意分裝增減分量，而每次買賣之價量，亦可能隨時依雙方間之關係深淺、資力、
    需求量及對行情之認知、來源是否充裕、查緝是否嚴緊，購買者被查獲時供述購
    買對象之可能性風險之評估等，因而異其標準，並機動調整，非可一概而論，販
    賣之利得除經坦承犯行或價量俱臻明確外，委難察得實情，販賣之人從價差或量
    差中牟利方式雖異，其意圖營利之非法販賣行為則一，是除非別有事證，足認係
    按同一價量委買、轉售或無償贈與，確未牟利外（參照最高法院八十四年四月十
    八日八十四年度第三次刑事庭會議決議意旨：按一般民眾普遍認知安非他命等麻
    醉藥品之非法交易，政府一向查禁嚴森且重罰不寬貸，衡諸常情倘非有利可圖，
    絕無平白甘冒被嚴查重罰高度風險之理，從而舉凡其有償交易，除足反證其確係
    另基於某種非圖利本意之關係外，通常尚難因無法查悉其販入價格，作為是否高
    價賣出之比較，諉無營利之意思，阻卻販賣犯行之追訴），尚難執此遽認非法販
    賣之證據有所未足，致使知過坦承者難辭重典，飾辭否認者反得僥倖，而失情理
    之平。再參酌安非他命物稀價昂，且安非他命之交易為政府懸為嚴予取締之犯罪
    ，以本件而論，被告甲○○與高得慶並無深交亦非至親，茍無利得，豈有甘冒重
    典，而以原價買賣安非他命之理，是被告甲○○從中賺取差價牟利之營利意圖，
    至堪認定。本件事證明確，被告販賣安非他命之犯行洵堪認定。
二、核被告所為，係犯毒品危害防制條例第四條第二項之販賣第二級毒品既遂罪及同
    條第五項、第二項之販賣第二級毒品未遂罪。其先後二次販賣安非他命既遂及一
    次販賣毒品安非他命未遂等三次犯行，時間緊接，罪名與犯罪構成要件均屬相同
    ，顯係基於概括犯意為之，應依刑法第五十六條連續犯之規定，以販賣第二級毒
    品既遂一罪論，並加重其刑。被告持有毒品之低度行為，為販賣之高度犯行所吸
    收，不另論罪，又被告於八十七年間曾犯賭博罪，經臺灣板橋地方法院判處有期
    徒刑五月，於八十七年九月十日易科罰金執行完畢，有台灣高等法院檢察署刑案
    紀錄簡覆表在卷可憑，其於有期徒刑執行完畢後，五年內再犯有期徒刑以上之本
    罪，為累犯，應加重其刑並遞加之。又公訴人於原審以八十九年度偵字第三九二
    六號移送併辦之意旨為被告甲○○於八十八年八、九月間在台北縣中和市○○路
    以每公克新台幣一千元之價格販售安非他命予高得慶施用，公訴人認與起訴之事
    實為同一之案件，法院自得併為審理，再該卷內所載於八十九年二月十二日十一
    時三十分在被告之台北市○○街一八五巷十二弄三十二號三樓房間查獲三公克之
    安非他命部分，未經公訴人併案，且該卷內亦未發現被告有此部分販賣安非他命
    之情事，被告亦否認有此部分販賣安非他命之情事，是該部分與已起訴之部分並
    無何一罪之關係，法院自不得併為審理。
三、原審審理結果予以論科刑，固非無見，但查臺北縣警察局中和分局雖又於八十九
    年二月十二日在被告住處查獲第二級毒品安非他命一包（淨重三公克）、尖頭吸
    管一支及殘渣袋二個（第三九二六號偵查卷），惟經訊之被告矢口否認有此部分
    販賣安非他命之情事，且遍查全卷亦未發現被告有此部分販賣安非他命之情事，
    而被告自己亦有施用安非他命之行為（被告於八十九年一月間因施用第二級毒品
    安非他命案件，經臺灣板橋地方法院裁定交付觀察勒戒，有被告全國前案紀錄表
    在卷可按），而扣案物品中並有安非他命吸食器具，尚難認定該案件中所扣得之
    安非他命係供販賣之毒品，原審將該案所扣案之安非他命、尖頭吸食器併予宣告
    沒收，即有未合；再毒品危害防制條例第十九條第一項所規定供犯罪所用或因犯
    罪所得之財物，均沒收之，如全部或一部不能沒收時，追徵其價額或以其財產抵
    償之，其中所謂追徵其價額者，必限於所沒收之物為金錢以外之其他財物而無法
    沒收時，始應追徵其價額，使其繳納與原物相當之價額。如所得財物為金錢而無
    法沒收時，應以其財產抵償之，而不發生追徵價額之問題。則本件犯罪所得新台
    幣二千元，如有全部或一部不能沒收時，應諭知以其財產抵償之為已足，原判決
    主文及理由以追徵其價額或以其財產抵償之併列，亦有未洽。被告上訴意旨，否
    認販賣第二級毒品，指摘原判決不當，求予撤銷改判，雖無理由，惟原判決既有
    前揭可議之處，自屬無可維持，應由本院將之撤銷改判。爰審酌被告之品性、犯
    罪之動機、目的、手段、販賣安非他命之數量不多但犯罪後猶飾詞卸責及其他一
    切情狀，量處有期徒刑七年四月。扣案之安非他命三包（合計淨重一．九九公克
    ），係毒品危害防制條例所列之第二級毒品，依同條例第十八條第一項前段沒收
    銷毀之。另販賣毒品所得二千元，依毒品危害防制條例第十九條第一項宣告沒收
    之，如全部或一部不能沒收時，以其財產抵償之。
據上論斷，應依刑事訴訟法第三百六十九條第一項前段、第三百六十四條、第二百九
十九條第一項前段、毒品危害防制條例第四條第二項、第十八條第一項前段、第十九
條第一項、刑法第十一條前段、第五十六條、第四十七條判決如主文。
本案經檢察官劉靜婉到庭執行職務。
中      華      民      國      九十二      年      七    月   二十二   日
                              臺灣高等法院刑事第十七庭
                                  審判長法  官  陳  正  雄
                                        法  官  許  錦  印
                                        法  官  許  宗  和
右正本證明與原本無異。
如不服本判決，應於收受送達後十日內向本院提出上訴書狀，其未敘述上訴之理由者
並得於提起上訴後十日內向本院補提理由書（均須按他造當事人之人數附繕本）。
                                        書記官  廖  艷  莉
中      華      民      國      九十二      年      七    月    二十五  日
附錄：本案論罪科刑法條全文
毒品危害防制條例第四條
製造、運輸、販賣第一級毒品者，處死刑或無期徒刑；處無期徒刑者，得
併科新台幣一千萬元以下罰金。
製造、運輸、販賣第二級毒品者，處無期徒刑或七年以上有期徒刑，得併
科新台幣七百萬元以下罰金。
製造、運輸、販賣第三級毒品者，處五年以上有期徒刑，得併科新台幣五
百萬元以下罰金。
製造、運輸、販賣專供製造或施用毒品之器具者，處一年以上七年以下有
期徒刑，得併科新台幣一百萬元以下罰金。
前四項之未遂犯罰之。


司法院資訊處製作；財團法人民間司法改革基金會備份。
